【裁判字號】    94,小上,43
【裁判日期】    950119
【裁判案由】    給付管理費
【裁判全文】
臺灣士林地方法院民事判決              94年度小上字第43號
上  訴  人  塔科技股份有限公司
法定代理人  丙○○
被 上訴 人  威京尊龍第二期社區管理委員會
法定代理人  甲○○
訴訟代理人  乙○○
當事人間請求給付管理費事件，上訴人對於中華民國94年5月5
日本院內湖簡易庭94年度湖小字第393號第一審判決提起上訴，
本院於94年12月29日言詞辯論終結，判決如下：
    主  文
原判決(一)所命上訴人給付按新台幣壹萬零捌佰元計算，自民國九
十四年一月二十日起至清償日止之利息；(二)訴訟費用之裁判；(三)
上開部分假執行之宣告，均廢棄。
上開廢棄部分，被上訴人在第一審之訴駁回。
其餘上訴駁回。
第一、二審訴訟費用新台幣貳仟伍佰元，由上訴人負擔新台幣貳
仟肆佰元，餘由被上訴人負擔。
    事實及理由
一、被上訴人起訴主張：上訴人所有之門牌台北市○○區○○路
    2 段138-2 、138-3 、140-3 號建物，屬威京尊龍第2 期社
    區，被上訴人為該社區區分所有權人所成立之管理委員會。
    上訴人自民國93年8 月1 日起至93年11月30日止，均未按應
    有部分繳納管理費共計新台幣（下同）43,200元，而依該社
    區住戶規約第28條第5 款規定，積欠應繳納之公共基金或應
    分攤或其他應分攤之費用已逾2 期，經定相當期間催告仍不
    給付者，管理委員會得訴請法院命其給付應繳之金額及遲延
    利息20% ，上訴人經被上訴人催繳後仍未繳納，爰依法訴請
    上訴人給付43,200元及自支付命令送達翌日起至清償日止，
    按年息20 %計算之利息等語。
二、上訴人則主張：於93年8 月24日因颱風來襲，被上訴人負責
    維護之公共排水管堵塞，致污水回流至3 樓，造成上訴人之
    地毯損壞，因此支出26,863元，故主張被上訴人應負擔侵權
    行為之損害賠償26,863元，與其對上訴人之管理費債權43,2
    00元相抵銷後，尚餘16,337元，經上訴人於93年12月15日寄
    存證信函及16,337元支票予被上訴人，竟遭被上訴人退件，
    縱認該款不足清償全部債務，其中亦足抵充1期管理費10,80
    0元，該部分應無給付遲延可言等語。
三、本件原審對於被上訴人之請求，判決被上訴人全部勝訴，另
    依職權為假執行宣告。上訴人提出上訴狀聲明不服，主張原
    判決認被上訴人並無侵權能力，及上訴人就已提出之16,337
    元部分仍屬給付遲延，適用法規有所錯誤，應廢棄改判，並
    聲明：(一)廢棄原判決，(二)前開廢棄部分，駁回被上訴人第一
    審之訴。被上訴人則聲明：駁回上訴。
四、本院得心證之理由：
  (一)按公寓大廈管理委員會有當事人能力，固為公寓大廈管理條
    例第38條第1 項所明定，然參諸同條例第29條第1 項：「公
    寓大廈應成立管理委員會或推選管理負責人。」、第3 條第
    9 款：「管理委員會：指為執行區分所有權人會議決議事項
    及公寓大廈管理維護工作，由區分所有權人選任住戶若干人
    為管理委員所設立之組織。」、第38條第2 項：「管理委員
    會為原告或被告時，應將訴訟事件要旨速告知區分所有權人
    。」等規定，可見公寓大廈管理委員會之成立，旨在執行「
    區分所有權人會議決議事項」及「公寓大廈管理維護事務」
    ，因而規定其具有訴訟當事人之能力，但因管理委員會僅為
    公寓大廈區分所有權人團體之代表機關，類似股份有限公司
    之董事會，於訴訟法上雖賦予非法人團體之性質，但不具自
    然人與法人在實體法上之權利能力，亦即不能享有權利，負
    擔義務，故不能具有對侵權行為之損害，負損害賠償責任之
    能力（即無侵權能力）。從而，上訴人主張應由被上訴人負
    擔地毯之損害賠償責任，並與被上訴人之管理費債權相抵銷
    云云，尚屬無據。至於上訴人主張共有及共用部分之修繕、
    維護係被上訴人之法定職務範圍，被上訴人有實施管理之權
    能，實際上為管理之主體，與社團法人有同一實質，故其執
    行若有疏失自應負責云云，惟與社團法人有同一實質者實為
    區分所有權人團體，被上訴人僅是代表團體，如公司之董事
    會雖有若干法定職權，但其執行有所疏失，亦非以董事會作
    為被告，足見上訴人之主張，應非可採。
  (二)兩造對於上訴人自93年8 月1 日起至93年11月30日止，未按
    應有部分繳納管理費共計43,200元，及上訴人曾於93年12月
    15日寄出存證信函及扣除前揭損害賠償款項外之管理費16,3
    37元支票，卻為被上訴人所退回等事實，並不爭執。上訴人
    主張其有權扣除損害賠償金額後為一部清償，被上訴人則主
    張上訴人並無一部清償之權利云云。按債務人並無一部清償
    之權利，民法第318 條第1 項前段固有明文規定，惟對於一
    人負擔數宗債務，而其給付之種類相同者，如清償人所提出
    之給付不足清償全部債額時，由清償人於清償時指定其應抵
    充之債務，民法第321 條亦定有明文。經查，上訴人積欠被
    上訴人之4 期管理費，每期為10,800元，係可分且給付種類
    相同之數宗債務，債務人提出支付之16,337元固不足以清償
    全部債務，惟足以清償其中1 期10,800元管理費，因清償人
    並未指定，依民法第322 條第2 款後段規定，應用於抵充最
    早到期之93年8 月份管理費（被上訴人請求遲延利息係自支
    付命令送達翌日即94年1 月20日起算，故上訴人於93年12月
    15日提出給付時，尚無抵充利息之問題），被上訴人拒絕受
    領該部分給付而退回支票，應屬債權人受領遲延，上訴人毋
    庸負擔給付遲延之責任。至於超出10,800元之餘額5,537 元
    ，因不足1 期，應認其提出不符債之本旨，不生提出清償之
    效力。又按區分所有權人或住戶積欠應繳納之公共基金或應
    分攤或其他應分攤費用已逾2 期，經定相當期間催告仍不給
    付者，管理委員會得訴請法院命其給付應繳之金額及遲延利
    息20 %，住戶規約第28條第5 款定有明文，被上訴人既對上
    訴人為定期催告，上訴人遲延之93年9 月至11月份管理費已
    逾2 期，故被上訴人請求上訴人給付4 期管理費43,200元，
    及依前揭規定請求後3 期管理費（32,400元）自支付命令送
    達翌日即94年1 月20日起至清償日止依年息20% 計算之遲延
    利息，應屬可採。
六、綜上，被上訴人請求上訴人給付43,200元，及其中32,400元
    自94年1 月20日起至清償日止，按年息20% 計算之利息部分
    （扣除依10,800元計算之遲延利息），為有理由，應予准許
    ，逾此部分之請求，為無理由，應予駁回。原審判決就超過
    上開應准許部分，為上訴人敗訴之判決，並為假執行之宣告
    ，自有未洽，上訴意旨就此指摘原判決將被上訴人受領遲延
    部分誤認係上訴人給付遲延有所不當，求予廢棄改判，為有
    理由。至於上開應准許部分，原審判決命上訴人給付，並依
    職權為假執行之宣告，核無違誤，上訴意旨仍執陳詞，指摘
    原判決不當，求予廢棄改判，為無理由，應駁回其上訴。
七、本件判決基礎已臻明確，兩造其餘攻擊防禦方法及訴訟資料
    ，業經本院審酌，核與判決之結果不生影響，爰不一一論述
    ，併予敘明。
八、本件為小額訴訟事件，並依職權確定訴訟費用額共計2,500
    元（第一審裁判費1,000 元，第二審裁判費1,500 元），由
    上訴人負擔96% 即2,400元，餘100 元由被上訴人負擔。
九、據上論結，本件上訴為一部有理由，一部無理由，依民事訴
    訟法第436 條之32、第449 條第1 項、第450 條、第436 條
    之19第1 項，第79條，判決如主文。
中    華    民    國    95    年    1     月    19    日
                  民事第一庭  審判長法  官  黃小瑩
                                    法  官  陳靜芬
                                    法  官  高愈杰
以上正本證明與原本無異。
本判決不得上訴。
中    華    民    國    95    年    1     月    20    日
                                    書記官  高楚安


司法院資訊處製作；財團法人民間司法改革基金會備份。
